【裁判字號】    95,台上,5982
【裁判日期】    951031
【裁判案由】    公共危險
【裁判全文】
最高法院刑事判決            九十五年度台上字第五九八二號
上  訴  人  甲○○（即陳春助）
上列上訴人因公共危險案件，不服台灣高等法院台中分院中華民
國九十五年七月三十一日第二審更審判決（九十五年度重上更(四)
字第二八號，起訴案號：台灣南投地方法院檢察署八十六年度偵
字第四一九二號），提起上訴，本院判決如下：
    主  文
上訴駁回。
    理  由
按刑事訴訟法第三百七十七條規定，上訴於第三審法院，非以判
決違背法令為理由，不得為之。是提起第三審上訴，應以原判決
違背法令為理由，係屬法定要件。如果上訴理由書狀並未依據卷
內訴訟資料，具體指摘原判決不適用何種法則或如何適用不當，
或所指摘原判決違法情事，顯與法律規定得為第三審上訴理由之
違法情形，不相適合時，均應認其上訴為違背法律上之程式，予
以駁回。本件上訴人甲○○（原名陳春助）上訴意旨略稱：１、
原判決並未說明上訴人以如何之方式、使用如何之引燃方法、藉
用何種引燃物品，以達成積極之放火行為之理由；２、據南投縣
火災鑑定委員會勘查現場情形，及證人蕭祺深、蕭文哲之證詞，
本件火災原因並不排除是電線走火引致之可能性，此係對上訴人
有利之證據，原審未予詳查，理由內亦未加以說明；３、福鑫禮
品實際經營者為許明看，投保事宜及繳費亦係彼所辦理，上訴人
並無利用放火以遂行詐領保險金之動機，原審未依上訴人之聲請
傳喚許明看調查，併有應於審判期日調查之證據未予調查及判決
理由不備之違背法令云云。
惟查證據之取捨、證據證明力之判斷，及事實有無之認定，為事
實審法院之職權，茍其取捨、判斷及認定，並不違反經驗法則及
論理法則，即不容任意指為違法而執為第三審適法之上訴理由。
本件原審認定上訴人與許明看（未經起訴）於民國八十五年十二
月初某日，推由上訴人向白明輝承租簡嚴色三所有坐落南投縣草
屯鎮○○路○段四十八號之鐵架石棉瓦平房闢為福鑫禮品倉庫，
並任負責人，二人共同基於為自己不法所有之意圖，謀議詐領保
險金，於八十五年十二月三十日以上訴人為被保險人，就該倉庫
存放之貨物及營業生財為標的，向明台產物保險股份有限公司（
下稱明台保險公司），分別投保新台幣（下同）六百萬元及二十
萬元火災險。再於八十六年四月間，先於該倉庫內置旅行箱二只
，其餘則堆置泡棉（含塑膠墊），待準備就緒，即於八十六年五
月十三日晚上十時至翌（十四）日零時間之某一時點，由許明看
在該倉庫內中間鐵架下方，點火引燃泡棉、塑膠墊，經悶燒後，
於八十六年五月十四日零時五十分許引燃大火，燒燬上開未有人
所在之倉庫全部，並延燒同屬無人所在同門號之新立汽車修配廠
（包括廠內放置之自小客車二輛），及乙○○夫婦在內休息之同
路段四十六號華興五金行；並推由上訴人於同（十四）日上午向
明台保險公司報案，以備他日正式請求理賠，但因警察機關展開
調查，故未提出索賠文件，因而詐領保險金未遂等情，係依據上
訴人之部分供述，證人許明看、蔣謀富、陳金裕、陳雅雪、蕭文
哲、蕭祺深、白明輝、簡嚴色三、乙○○、白旭良、張宗超之證
詞，卷附南投縣警察局火災原因調查報告書、南投縣火災鑑定委
員會火災原因鑑定書、內政部消防署函附火災現場勘查報告、照
片、火災保險單影本、保險契約書影本、明台保險公司函、南山
公證有限公司函等證據資料，為綜合之判斷。對於上訴人否認放
火以詐領保險金，所辯各節如何不足採信之理由，詳予指駁。並
以第一審誤認本件另成立放火燒燬現未有人所在之建築物及放火
燒燬住宅等以外之物罪，且未就許明看部分認定為共犯，均有所
未洽，因而撤銷第一審判決，改判依牽連犯從一重論處上訴人共
同放火燒燬現有人所在之建築物罪刑，已詳敘其調查證據之結果
及證據取捨並認定事實之理由。所為論斷，均有卷存證據資料可
資覆按，並無採證或認定事實違背經驗法則或論理法則，或有理
由矛盾、理由不備或其他違背法令之情形。再查：（一）認定犯
罪事實所憑之證據，並不以直接證據為限，即綜合各種間接證據
，本於推理作用，為認定犯罪事實之基礎，如無違背一般經驗法
則，尚非法所不許。原審已於判決內說明其就案內所有間接證據
，本於調查所得心證，分別定其取捨，而為事實判斷之理由，因
而認定上訴人與許明看確為詐領保險金而由許明看點火，上訴人
負責向明台保險公司報案以備索賠等情，此項認定，並無違事理
，不容率指為違法。而原判決既認定係由許明看點火引燃大火，
並已說明其認定所憑之證據及得心證之理由（見原判決第二頁第
一至二行、第九頁理由二(二)(4)），則其未就上訴人如何實施放
火為說明，自無理由不備可言。（二）原判決對於本件火災應係
人為以明火點燃等情，已詳敘其認定所憑之證據及得心證之理由
（見原判決第二至六頁理由二(一)）。至於卷附南投縣火災鑑定委
員會火災原因鑑定書所載勘查鑑定結果，對於起火原因研判為「
起火處附近未發現可疑電線短路痕跡、且此處未發現具體引燃成
災跡證，故起火原因未便臆測。」（見偵查卷第一０九頁）；證
人蕭祺深、蕭文哲之證詞亦未論及本件火災係電線走火所致（見
第一審卷第一一０頁、原審更一審卷第二七頁、偵查卷第三三頁
），上訴意旨認該等證據係對上訴人有利之證據，原判決未加說
明云云，顯有誤會。（三）原判決就上訴人聲請傳喚許明看調查
一事，已說明許明看經傳拘無著，且彼之居處已夷為平地，經警
查訪附近居民及鄰長均不知彼之現住處等情（見原判決第九頁倒
數第五至九行），核與卷內資料相符，亦難謂有何調查未盡或理
由不備之違背法令。從而，上訴人就放火部分上訴意旨顯非依據
卷內訴訟資料指摘原判決有何具體違背法令之情形，徒憑己見，
就原審採證認事職權之適法行使，及原判決已明白論斷之事項，
仍執前詞，任意指摘，核與法律規定得為第三審上訴理由之違法
情形，不相適合。上訴人該部分之上訴為違背法律上之程式，應
予以駁回。至上訴人詐欺取財未遂部分，核屬刑事訴訟法第三百
七十六條第四款不得上訴於第三審法院之案件，縱於行為時之刑
法規定與上開放火部分有方法、結果之牽連關係，為裁判上一罪
，但放火部分之上訴為不合法，本院應從程序上予以駁回，而無
從為實體上判決，對於詐欺取財未遂部分，亦無從適用審判不可
分原則，為實體上審判，該部分之上訴應併予駁回。
據上論結，應依刑事訴訟法第三百九十五條前段，判決如主文。
中    華    民    國  九十五  年    十    月  三十一  日
                      最高法院刑事第九庭
                          審判長法官  陳  正  庸
                                法官  賴  忠  星
                                法官  王  居  財
                                法官  林  開  任
                                法官  林  立  華
      本件正本證明與原本無異
                                      書  記  官
中    華    民    國  九十五  年   十一   月    八    日
                                                      Ｅ


司法院資訊處製作；財團法人民間司法改革基金會備份。
